【裁判字號】    97,訴,2155
【裁判日期】    980219
【裁判案由】    槍砲彈藥刀械管制
【裁判全文】
臺灣板橋地方法院刑事判決              97年度訴字第2155號
公  訴  人  臺灣板橋地方法院檢察署檢察官
被      告  甲○○
選任辯護人  余俊儒律師
上列被告因違反槍砲彈藥刀械管制條例案件，經檢察官提起公訴
（97年度偵字第13057 號），本院判決如下：
    主  文
甲○○未經許可，寄藏可發射子彈具有殺傷力之改造手槍，處有
期徒刑參年貳月，併科罰金新臺幣伍萬元，罰金如易服勞役，以
新臺幣壹仟元折算壹日。扣案仿BERETTA 廠92FS型半自動手槍製
造之改造手槍壹枝（含彈匣壹個，槍枝管制編號：0000000000號
）沒收。
    事  實
一、甲○○明知可發射子彈具有殺傷力之改造手槍、子彈均為槍
    砲彈藥刀械管制條例所管制之物品，未經許可，不得無故持
    有、寄藏。仍基於非法寄藏具有殺傷力改造手槍、子彈之犯
    意，於民國95年4 、5 月間，其成年友人「王永清」將所有
    具有殺傷力之仿BERETTA 廠92FS型半自動手槍製造之槍枝，
    換裝土造金屬槍管而成之改造手槍1 枝（含彈匣1 個，槍枝
    管制編號：0000000000號）、具有殺傷力由金屬彈殼組合直
    徑8.5 ±0.5mm （起訴書誤載為口徑8mm） 金屬彈頭而成之
    非制式子彈5 顆，在臺北縣淡水鎮○○路附近某便利商店內
    ，交予甲○○央其代為保管，甲○○應允後，即將前開槍、
    彈放置在其位於臺北縣淡水鎮○○路40號7 樓住處而寄藏之
    。嗣於96年12月1 日凌晨，甲○○攜帶用以防身之前開槍、
    彈至臺北縣蘆竹鄉○○○路○ 段42之1 號「薇薇精品旅館」
    310 室找尋張家銘商借金錢，而將前開槍、彈置於該汽車旅
    館房間內暫時外出購物，嗣於同年12月1 日0 時50分，警方
    經張家銘同意後搜索該汽車旅館房間，因而扣得上開改造手
    槍1 支、具殺傷力之非制式子彈5 顆，而循線查知上情。
二、案經臺灣板橋地方法院檢察署檢察官自動檢舉偵查起訴。
    理  由
一、證據能力：
  (一)按被告之自白，非出於強暴、脅迫、利誘、詐欺、疲勞訊問
    、違法羈押或其他不正之方法，且與事實相符者，得為證據
    ，刑事訴訟法第156 條第1 項定有明文。被告甲○○並未抗
    辯其於警詢、檢察官偵查中及本院審理時之自白有非任意性
    之情形，本院亦查無明顯事證，有不正詢問之情，應認其自
    白具有任意性，且與事實相符而有證據能力。
  (二)卷附搜索、扣押筆錄、扣押物品目錄表、照片，經查並無不
    得作為證據之事由，依法自得作為證據。
  (三)內政部警政署刑事警察局槍砲鑑定書，屬檢察官囑託鑑定之
    書面報告，該局97年11月17日刑鑑字第0970154338號鑑定書
    ，則係該局依本院囑託鑑定而出具之書面報告，依刑事訴訟
    法第208 條第1 項規定無須準用鑑定人具結之規定，且屬同
    法第159 條第1 項之法律另有規定之傳聞例外，自得作為證
    據。
  (四)扣案具殺傷力之改造槍枝1 枝（含彈匣1 個，槍枝管制編號
    ：0000000000號）、具殺傷力之非制式子彈5 顆，並非供述
    證據，無傳聞法則之適用，與本案具有關聯性，且上開物證
    經員警合法取得，具有證據能力。
二、實體方面：
  (一)前開犯罪事實，業經被告甲○○於檢察官偵查及本院審理時
    坦承：警方於96年12月1 日，在臺北縣蘆竹鄉○○○路○ 段
    42之1 號「薇薇精品旅館」310 室查扣之改造手槍1 支、改
    造子彈5 顆係伊所有，前開槍彈係伊友人「王永清」於95年
    4 、5 月間，在臺北縣淡水鎮○○路附近某家便利商店交予
    伊，央伊代為保管，伊平常放在伊位於臺北縣淡水鎮○○路
    40號7 樓住處。警方查獲前開槍彈前幾天，伊在淡水與人發
    生爭吵，所以才將前開槍、彈帶在身上防身，96年12月1日
    凌晨，伊至「薇薇精品旅館」找張家銘借錢，伊將前開槍、
    彈放在旅館內外出買煙，警方即前來查獲等語不諱（見96年
    度偵字第29010 號偵查卷第49至50頁、第55至56頁、本院97
    年6 月16日準備程序筆錄），且有扣案具殺傷力之改造手槍
    1 枝、子彈5 顆，及卷附槍、彈照片可佐。又扣案之改造手
    槍1 枝（槍枝管制編號：0000000000號號）、子彈5 顆，經
    送內政部警政署刑事警局鑑驗結果認：送鑑手槍1 枝（槍枝
    管制編號：0000000000號），認係改造手槍，由仿BERETTA
    廠92FS型半自動手槍製造之槍枝，換裝土造金屬槍管而成，
    擊發功能正常，可供擊發適用子彈使用，認具殺傷力；送鑑
    子彈5 顆，認均係非制式子彈，由金屬彈殼組合直徑8.5mm
    ±0.5mm 金屬彈頭而成，採樣2 顆試射，均可擊發，認具殺
    傷力。所餘未試射子彈3 顆，經實際試射，均可擊發，認均
    具殺傷力等情，有該局96年12月20日刑鑑字第0960182804號
    槍彈鑑定書、97年11月17日刑鑑字第0970154338號函各1 份
    在卷可按，堪認被告所持有之改造手槍1 枝、子彈5 顆均具
    有殺傷力，足認被告甲○○前開自白與事實相符
  (二)辯護人以：本案改造手槍並未實際試射，未檢視其單位面積
    動能焦耳，僅憑外觀檢視，有推論之嫌，本案槍枝是否具有
    殺傷力一節有待斟酌等語為辯。惟本案鑑定所採用之「性能
    檢驗法」，係指實際操作檢測槍枝之機械結構與性能，如槍
    管、滑套、轉輪等零件材質之檢視，滑套、扳機、擊錘及撞
    針等機械運作情形之檢驗，故鑑定人員實際操作檢視其結構
    、功能完整良好，且擊發功能正常，即認該槍枝可供擊發子
    彈，具有殺傷力，另所謂「動能測試法」，則係以「適用子
    彈」，裝填於待驗槍枝上實際試射後，利用槍彈測速儀，檢
    測發射彈頭或彈丸之速度，並計算彈頭或彈丸發射動能及單
    位面積動能之方式（見卷附內政部警政署刑事警察局97年11
    月17日刑鑑字第0970154338號鑑定書所檢附之槍枝殺傷力鑑
    定說明），前開2 種測試方法，均係以客觀科學之方式，並
    輔以專業經驗法則之判斷，進而認定正確之鑑驗內容與事實
    ，其方法雖有所異，仍無礙於鑑驗結果之判定。鑑定槍枝是
    否具殺傷力不限實際試射方式，鑑定機關如憑其特別之專業
    知識、經驗，認可採用其他之鑑定方法，且鑑定意見陳述亦
    符經驗法則與論理法則，並無矛盾或不合常理之處，則其鑑
    定結果即非不能採信。核先敘明。再者，內政部警政署刑事
    警察局及法務部調查局均為鑑定槍枝有無殺傷力之專責機構
    ，所為鑑定自堪採信，不以實際試測為唯一方法（參最高法
    院96年臺上字第261 號判決意旨）。查內政部警政署刑事警
    察局雖係以性能檢驗法鑑定本件扣案改造槍枝，但其檢驗方
    法業已包含實際操作、檢測槍枝之機械結構（槍身、滑套、
    槍管、撞針、擊錘、扳機等主要零件構造）是否完整與機械
    性能（進彈、上膛、閉鎖、擊發等運作性能）是否良好，結
    果認扣案改造槍枝擊發功能正常，可供擊發適用子彈，進而
    研判該槍具有殺傷力等情，有該局該局96年12月20日刑鑑字
    第0960182804號槍彈鑑定書在卷可按，則鑑定機關根據其實
    際操作、檢驗之結果，憑其特別之專業知識經驗，就本案扣
    案改造手槍是否具有殺傷力一節陳述前開鑑定意見，經核尚
    無不符論理法則與經驗法則之處，其前開鑑定意見自無不可
    採信之處。況警方查獲改造槍枝時，如有適當之子彈可以配
    合試射，固無問題，倘無適當之子彈可供配合，或因其他原
    因致未能試射時，則專業鑑定機關之鑑驗人員，依其以往鑑
    定所累積之經驗，就送鑑定之槍枝實際操作檢測，研判其結
    構、功能是否完整，其所得之結論，乃鑑驗人員本於專業知
    識經驗所為之判斷，並非出於所謂推測、擬制之方式（參最
    高法院94年臺上字第7274號判決意旨）。本件扣案之改造手
    槍為改造手槍，其適用子彈需量身訂製，姑不論鑑定機關是
    否持有適用子彈，且貿然實際試射，亦具有相當危險性，故
    既有其他鑑驗方式，自無強求鑑定機關非取得該適用子彈以
    為實際試射之必要，本件內政部警政署刑事警察局之前揭鑑
    定報告，係專業鑑定機關之鑑驗人員，依其以往鑑定所累積
    之經驗，就送鑑定之槍枝實際操作檢測，研判其結構、功能
    是否完整，其所得之結論，乃鑑驗人員本於專業知識經驗所
    為之判斷，並非出於所謂推測、擬制之方式，辯護意旨所認
    自屬違誤。綜前，本件扣案槍枝，既經專業鑑定機關之鑑驗
    人員，依專業知識及其以往鑑定所累積之經驗，就送鑑定之
    槍枝實際操作檢測，研判其結構、功能是否完整而研判其具
    殺傷力，其鑑定意見復無違經驗、論理法則，自屬可採。本
    件扣案槍、彈確有殺傷力一節自屬無疑。
  (三)綜上，本件事證明確，被告甲○○上揭犯行足可認定，應依
    法論科。
三、核被告甲○○之所為，係犯槍砲彈藥刀械管制條例第8 條第
    4 項之未經許可，寄藏可發射子彈具有殺傷力之改造手槍罪
    ，及同條例第12條第4 項之未經許可寄藏子彈罪。按槍砲彈
    藥刀械管制條例第8 條第4 項、第12條第4 項，係將「持有
    」與「寄藏」為分別之處罰規定，單純之「持有」，固不包
    括「寄藏」，但寄藏之受人委託代為保管，其保管之本身所
    為之「持有」，既係「寄藏」之當然結果，法律上自宜僅就
    「寄藏」行為為包括之評價，不應另就「持有」予以論罪（
    最高法院74年臺上字第3400號判例意旨參照），故被告持有
    前開槍枝、子彈之行為，係「寄藏」之當然結果，不另論罪
    。被告同時寄藏前述槍、彈，係以一行為而觸犯上開二罪名
    之想像競合犯，應依刑法第55條之規定，從較重之槍砲彈藥
    刀械管制條例第8 條第4 項未經許可寄藏改造槍枝罪論處。
    又槍、彈為我國法律明文禁止持有之物，業經政府宣導已久
    ，槍枝危害社會治安一情，亦為社會大眾所明知之事，被告
    無端寄藏、持有槍、彈，顯無視於法禁，且槍、彈等物，極
    易對他人生命、身體造成傷害，嚴重危害社會治安，而被告
    自承因與他人爭吵，因而攜帶前開槍、彈防身，顯見其極有
    可能以前開槍、彈傷人，對他人生命、身體產生極大潛在危
    險，嚴重危害社會治安，要無可憫之處，自無以刑法第59條
    酌減其刑之事由。爰審酌上開被告持有槍、彈所造成之危害
    不輕，惟念其所持有之槍枝僅一，子彈5 顆，數量非鉅，及
    其並無前科，素行尚可、智識程度，犯罪後坦承犯行，態度
    尚稱良好等一切情狀，量處如主文所示之刑，所併科罰金部
    分並諭知如易服勞役之折算標準。扣案仿BERETTA 廠92FS型
    半自動手槍製造之改造手槍1 枝（含彈匣1 個，槍枝管制編
    號：0000000000號），屬違禁物，不論屬於被告與否，應依
    刑法第38條第1 項第1 款之規定宣告沒收。扣案具殺傷力之
    由金屬彈殼組合直徑8.5 ±0.5mm 金屬彈頭而成之非制式子
    彈5 顆，業經內政部警政署刑事警察局鑑驗試射，已經實際
    擊發，僅餘彈殼、彈頭，已不具有子彈的完整結構，失其子
    彈違禁物之性質，不予沒收。
據上論斷，應依刑事訴訟法第299 條第1 項前段，槍砲彈藥刀械
管制條例第8 條第4 項、第12條第4 項，刑法第11條前段、第55
條、第42條第3 項前段、第38條第1 項第1 款，判決如主文。
本案經檢察官鄭潔如到庭執行職務。
中    華    民    國    98    年    2     月    19    日
                刑事第十五庭  審判長法  官  李君豪
                                    法  官  錢衍蓁
                                    法  官  何燕蓉
此正本與原本無異。
如不服本判決，應於判決送達後10日內向本院提出上訴狀（應附
繕本），其未敘述上訴理由者，應於上訴期間屆滿後20日內補提
理由書狀於本院，上訴於臺灣高等法院。
                                    書記官  李崇文
中    華    民    國    98    年    2     月    19    日
附錄本案論罪科刑法條全文：
槍砲彈藥刀械管制條例第8條第4項
未經許可，持有、寄藏或意圖販賣而陳列第 1 項所列槍枝者，處
 3年以上10年以下有期徒刑，併科新臺幣700萬元以下罰金。
槍砲彈藥刀械管制條例第12條第4項
未經許可，持有、寄藏或意圖販賣而陳列子彈者，處 5 年以下有
期徒刑，併科新台幣 300 萬元以下罰金。


司法院資訊處製作；財團法人民間司法改革基金會備份。
